【裁判字號】    98,台上,2071
【裁判日期】    980416
【裁判案由】    違反銀行法
【裁判全文】
最高法院刑事判決            九十八年度台上字第二０七一號
上   訴   人  台灣高等法院台南分院檢察署檢察官
上訴人即被告  甲○○
              乙○○
上列上訴人等因被告等違反銀行法案件，不服台灣高等法院台南
分院中華民國九十六年十一月二十八日第二審判決（九十五年度
上訴字第四一四號，起訴案號：台灣台南地方法院檢察署九十年
度偵字第一三二四九、一三二六一號、九十一年度偵字第一一六
三六、一二五一五號），提起上訴，本院判決如下：
    主    文
原判決撤銷，發回台灣高等法院台南分院。
    理    由
本件原判決撤銷第一審科刑之判決，經比較刑法、銀行法及洗錢
防制法之新舊規定後，經變更起訴法條，改判依行為時即修正前
刑法牽連犯規定，從一重均論處上訴人即被告甲○○、乙○○二
人共同連續犯銀行職員背信罪罪刑。固非無見。
惟查：(一)有罪判決書之事實一欄，為判斷其適用法令當否之準據
，法院應將依職權認定與論罪科刑有關之事實，翔實記載，然後
於理由內逐一說明其憑以認定之證據，並使事實認定與理由說明
，互相適合，方為合法。倘事實認定與理由說明，不相一致，或
事實與理由欄內之記載，前後齟齬，按諸刑事訴訟法第三百七十
九條第十四款後段規定，均屬判決理由矛盾之當然違背法令。原
判決事實認定被告等二人利用甲○○任職台灣土地銀行安平分行
（下稱土銀安平分行）之機會，共同基於意圖為自己不法利益之
概括犯意，由乙○○慫恿熟識之元大京華證券股份有限公司安平
分公司（下稱元大證券安平分公司）客戶魏陳清香，指示渠義女
楊美雲、女兒魏浽葶，其子魏蒼輝、魏蒼民，及其胞弟陳森海陸
續前往該分行開戶，乙○○利用與魏陳清香、魏世治等人關係良
好，可以投資名義代為領款、轉帳挪移資金，且土銀安平分行為
全能櫃台制度，經乙○○引介，由甲○○接待受理開戶手續，竟
夥同違背其職務，假藉經手印鑑用印機會，將魏浽葶、楊美雲、
魏蒼輝、魏蒼民及陳森海親自簽名之印鑑卡掉換，另在空白印鑑
卡上盜蓋魏浽葶、楊美雲、魏蒼輝及陳森海等之印鑑，並偽造魏
蒼民之印鑑蓋用，而由有共同犯意聯絡之李明秀（乙○○之妻，
通緝中）填寫印鑑卡內容，偽造簽名，復在魏浽葶、魏蒼民、魏
蒼輝之印鑑卡背面通訊處均加填「台南市○○路二五二號Ｂ１」
、電話加填「00－0000000」（以上為元大證券安平分
公司之地址及乙○○在該公司之專線電話），偽造渠等存款印鑑
卡，以備土銀安平分行行員依照通訊處或電話對帳時，可由乙○
○從中攔截，避免渠等盜領存款挪用情事曝光。被告等二人復利
用楊美雲、魏浽葶至土銀安平分行辦理開戶，將印鑑交予甲○○
在印鑑卡上用印之機會，預先在一疊多張空白取款憑條上盜蓋渠
二人印鑑，嗣因取款條之用量超過預期，盜蓋楊美雲印鑑之空白
取款憑條用罄，繼而以轉拓印文之方式在空白之取款憑條上轉拓
印文，再因多次轉拓後，印文模糊，繼而偽刻楊美雲印鑑（如原
判決附表一編號(1)）蓋於取款憑條上，以盜領其存款。於每次盜
領時，乙○○依甲○○指示填寫金額，偽開取款憑條至櫃台提款
，使經辦提款之行員陷於錯誤，又利用該分行行員皆知乙○○與
甲○○往來密切，為該分行之存款大戶，以致雖違反未經存戶本
人同意及確認，不得未持存摺提款之銀行規定，仍得以順利辦理
非本人之無摺提領，而自八十七年十二月二十八日起，至九十年
三月五日止，先後自楊美雲帳戶中連續盜（詐）領金額計新台幣
（下同）一千九百五十四萬七千元；自八十八年四月十二日起，
至八十九年十二月七日止，從魏浽葶帳戶中，連續盜領金額計五
千一百二十萬四千元，共詐領合計達七千零七十四萬七千元。迨
至九十年九月間，魏陳清香家人有意動用土銀安平分行內存款投
資，因楊美雲、魏浽葶帳戶存款已遭被告等二人盜領殆盡，渠等
唯恐事跡敗露，甲○○時已調任臺灣土地銀行臺南分行高級專員
，渠與乙○○竟基於偽造私文書之概括犯意聯絡，先由甲○○委
請不知情綽號「啟文」之友人偽造「臺灣土地銀行安平分行」印
章（如原判決附表一編號(2)），用以偽造魏蒼輝、魏蒼民之「臺
灣土地銀行外幣存款餘額證明」六筆（文號為九０安存十六）及
「元大京華證券期貨套利對帳單」，內容虛載魏蒼民、魏蒼輝二
人各有美元、歐元外幣存款餘額換算新台幣二億四千三百五十三
萬元，並偽造魏蒼輝及魏蒼民帳戶九十年十月十八日及十九日之
「土地銀行客戶往來交易明細查詢單」，虛偽記載當時魏蒼輝之
存款一億三千三百八十二萬三千六百二十六元（實際上只有二千
零五十四元），魏蒼民之存款為一億六千四百八十二萬三千六百
二十八元（實際上只有一萬一千七百三十三元），足生損害於魏
蒼民、魏蒼輝、土銀安平分行及元大京華證券股份有限公司。渠
二人並於同年中秋節前某日，前往魏陳清香家中，持上開偽造之
外幣存款餘額證明、期貨套利對帳單交予魏陳清香、魏蒼民，偽
稱「你們在國外做外幣套利的歐元價錢很好，所以你們在土銀安
平分行存的本金不要動到。」等語，並要魏陳清香拿房子去抵押
貸款，匯入元大京華期貨股份有限公司，等期貨價錢好的時候再
投資等情（見原判決第二至四頁）。則原判決事實就被告等二人
偽造上開印鑑卡、取款憑條、「元大京華證券期貨交易套利對帳
單」、「台灣土地銀行外幣存款餘額證明」、「土地銀行客戶往
來交易明細查詢單」等私文書並予行使之行為部分，並未認定主
觀上係出於反覆實行之「概括犯意」所為，乃嗣於論罪理由內謂
被告等二人偽造印鑑卡、取款憑條，「元大京華證券期貨交易套
利對帳單」，「台灣土地銀行外幣存款餘額證明」、「土地銀行
客戶往來交易明細查詢單」（原判決理由載為土地銀行安平分行
存款明細表），並據以行使，均係犯刑法第二百十條、第二百十
六條之行使偽造私文書罪，所犯均時間緊接，犯罪構成要件相同
，顯係基於概括犯意，反覆為之，為連續犯，應依修正前刑法第
五十六條規定論以一罪，並加重其刑等語（見原判決第三十三頁
）。致此理由之論敘已失其事實依據，而有判決理由矛盾之違法
。(二)依原判決認定之事實，八十七年底至八十八年初，甲○○任
職土銀安平分行副理，與時任元大證券安平分公司營業員，經常
與土銀安平分行業務往來之乙○○熟識，甲○○因與其妻陳金鴻
投資之皕美科技股份有限公司、台灣合科技股份有限公司經營
不善，急需現金週轉，邱某知悉乙○○手上有客戶委託操作股票
期貨之資金，為向乙○○借款週轉，乙○○亦為賺取利潤，二人
遂基於銀行職員背信及偽造私文書並行使之共同犯意聯絡，而有
上開偽造印鑑卡、取款憑條，以詐領楊美雲、魏浽葶二人上開存
款情事。則被告等二人就上開行使偽造私文書，冒名詐領楊、魏
二人之銀行帳戶存款，應屬明知而有意為之，自屬「直接故意」
。乃原判決嗣於理由內謂甲○○縱認無明知（以為乙○○會回補
款項），亦有預見可能發生乙○○因操作股票期貨金額過高而無
力回補，而容任其發生，是甲○○就乙○○所為盜領存款整體行
為間，亦有「未必故意」，被告等二人均難辭共同正犯罪責等語
（見原判決第十頁）。則此項論斷理由已與上開事實認定不相符
合，同有判決理由矛盾之違失。又依原判決該項事實認定，甲○
○係其投資經營之上開二公司經營不善，需資金週轉，因知悉乙
○○手上有客戶委託操作股票期貨之資金可資運用，乃與之基於
銀行職員背信及偽造私文書並行使之共同犯意聯絡，而偽造楊美
雲、魏荽葶等人之印鑑卡、取款憑條，以冒名詐領楊、魏二人之
銀行存款共達七千零七十四萬七千元。其中楊美雲帳戶款項，有
七百八十七萬元，魏浽葶帳戶有一千一百零二萬元（詳如原判決
附表二、三），林毓霖帳戶有一千二百十萬元（詳見原判決附表
四），共三千零九十九萬元，經乙○○提領後，或匯入甲○○之
妻陳金鴻土地銀行北台南分行帳戶，或匯至其岳母陳李淑琴土地
銀行北台南分行帳戶，或匯入其友人趙莉莉帳戶。足見上開款項
，包含原判決附表二、三、四所示，分別自楊美雲、魏浽葶與林
毓霖帳戶轉匯至陳金鴻、陳李淑琴帳戶之金錢，均係被告等二人
以行使偽造取款憑條，而使銀行行員陷於錯誤，共同詐領所得者
，乃原判決於理由內又以甲○○辯稱匯入陳李淑琴及陳金鴻帳戶
款項均係伊向乙○○之借款，此經乙○○於原審證實無誤，經對
照甲○○提出發票人陳金鴻支票交付予乙○○收執兌現之支票明
細暨兌現支票影本，及彰化商業銀行九十五年六月十四日彰北台
南彰字第六五三號函附乙○○（帳號 30209-2）交易明細等資料
，足徵被告等二人間，確實有金錢借貸關係存在。因認甲○○所
辯原判決附表二、三、四匯款金額，係伊向乙○○所借等語，尚
非無據（見原判決第二十頁）。此項理由論斷與原判決上開認定
之事實未免兩相齟齬，亦有判決理由矛盾之違誤。(三)原審於判決
事實欄認定被告等二人基於意圖為自己不法利益之概括犯意，由
乙○○慫恿熟識之元大證券安平分公司客戶魏陳清香，指示渠義
女楊美雲、女兒魏浽葶，其子魏蒼輝、魏蒼民，及其胞弟陳森海
陸續前往土銀安平分行開戶，乙○○利用與魏陳清香、魏世治等
人關係良好，可以投資名義代為領款、轉帳挪移資金，且土銀安
平分行為全能櫃台制度，經乙○○引介，由甲○○接待受理開戶
手續，假藉經手印鑑用印機會，將魏浽葶、楊美雲、魏蒼輝、魏
蒼民及陳森海親自簽名之印鑑卡掉換，另在空白印鑑卡上盜蓋魏
浽葶、楊美雲、魏蒼輝及陳森海等之印鑑，並偽造魏蒼民之印鑑
蓋用，而由有共同犯意聯絡之李明秀填寫印鑑卡內容，偽造簽名
，復在魏浽葶、魏蒼民、魏蒼輝之印鑑卡背面通訊處均加填元大
證券安平分公司之地址「台南市○○路二五二號Ｂ１」及乙○○
在該分行之電話「00－0000000」，偽造渠等存款印鑑
卡，以備土銀安平分行行員依照通訊處或電話對帳時，可由乙○
○從中攔截，避免渠等盜領存款挪用情事曝光等情（見原判決第
二頁）。依此，楊美雲、魏浽葶、魏蒼輝、魏蒼民與陳森海應均
曾親自至土銀安平分行辦理開戶手續，而由甲○○假藉經手渠等
印鑑用印之機會，將魏浽葶等人已親自簽蓋之印鑑卡予以抽換，
另在空白印鑑卡上盜蓋魏浽葶、楊美雲、魏蒼輝之印鑑，且偽造
魏蒼民之印鑑蓋用，並由李明秀填寫其內容及偽造上開魏浽葶等
人之簽名，而予偽造。然原判決嗣於理由內僅以魏浽葶、魏蒼輝
、陳森海、楊美雲之開戶印鑑卡上簽名，經送鑑定結果俱非渠等
本人字跡，乃認魏浽亭、魏蒼輝、魏蒼民、陳森海、楊美雲等人
均非本人親自辦理開戶（見原判決第二十一頁）。此一論斷理由
已與上開事實認定兩歧，自屬判決理由矛盾。且原判決理由既認
魏浽葶、魏蒼輝、魏蒼民、陳森海、楊美雲等人均非本人親自辦
理開戶。乃嗣又引用魏浽葶於第一審審理時證稱：「（當時承辦
開戶者何人？）被告甲○○；我與被告乙○○去時，被告甲○○
已經在裡面等我們了。」「（去土銀開戶時，有無簽印鑑卡？)
有簽了很多開戶的資料，都是我親自簽名的。」「（審判長提示
開戶資料）卷附這些資料都不是我所填寫的，但我確實有填寫開
戶相關資料。」等語，認甲○○為承辦開戶業務及對保業務，不
但有機會接觸印鑑卡，且明知經其核對過後印鑑卡，銀行承辦人
員不會再審查，故渠利用此職務之便，對於有親自辦理開戶者抽
換印鑑卡重新填寫，未親自辦理開戶者，則由乙○○交付已填妥
印鑑資料。並認以親自辦理之魏浽葶、楊美雲而言，非經甲○○
抽換重新製作印鑑卡，無法完成，且甲○○同此時（對保），利
用持有印鑑章機會（為對保之用），多次盜用魏浽葶、楊美雲印
文於空白取款憑條上，俾日後領款之用，乃認甲○○辯稱無抽換
印鑑卡云云，委不足採（見原判決第二十一、二十二頁）。此項
理由就楊美雲、魏浽葶、魏蒼輝、陳森海究竟有否親自至土銀安
平分行辦理開戶手續之論敘本身亦前後扞格，而有理由矛盾之違
法。(四)原判決理由係以乙○○辯稱：所盜領金額實際上均為提供
甲○○使用，伊僅配合辦理云云，倘若屬實，則自魏浽葶及楊美
雲帳戶盜領存款之取款憑條，自應由甲○○所填寫（此時甲○○
始有自由決定提領數額、日期），然經鑑定結果，魏浽葶及楊美
雲帳戶之盜領取款憑條均為乙○○筆跡，乃認乙○○上開所辯，
並非事實。復以元大證券安平分公司客戶林毓霖交易明細表上營
業員欄為乙○○，顯見該帳戶係供乙○○自己為股票交易帳戶，
且由乙○○所盜領款項亦有流入林毓霖帳戶內（當日自楊美雲或
魏浽葶帳戶提出，當日存入林毓霖帳戶），足見乙○○亦有為自
己使用之需而盜領款項，非如所稱全部提供予甲○○使用（見原
判決第二十三頁）。然依原判決認定之事實，被告等二人偽造取
款憑條行使，以詐領楊美雲、魏浽葶二人在土銀安平分行帳戶存
款，其方式係由乙○○依甲○○指示填寫金額，偽開取款憑條至
櫃台提款，而使經辦提款之行員陷於錯誤，如數交付等情（見原
判決第三頁）。如果無誤，渠等每次領取之金額既係由甲○○決
定，而指示乙○○如數填寫，則原判決上開理由徒以取款憑條係
乙○○之字跡，非由甲○○填寫，其無決定提領金額、日期之自
由，乃否認乙○○所辯詐領之款項均交予甲○○等語之真實性，
此與該事實認定兩不相符，而不無理由矛盾之違誤。且原判決事
實就被告等二人之犯罪動機，係認甲○○因投資經營之上開二公
司經營不善，需資金週轉，知悉乙○○手上有客戶委託操作股票
期貨之資金，乃與之基於銀行職員背信及偽造私文書並行使之共
同犯意聯絡，而偽造楊美雲、魏荽葶等人之印鑑卡、取款憑條，
以冒名詐領楊、魏二人之銀行存款。其間，甲○○、乙○○為掩
飾盜領存款、轉帳挪用之需，甲○○並要求乙○○借用不知情之
林毓霖名義，在土銀安平分行開立人頭戶（帳號：000000000000
）供其使用等情（見原判決第二頁）。並未認定乙○○夥同甲○
○以上開方式詐領楊美雲、魏浽葶之銀行存款，係因其自己有何
財務上之需求，則原判決上開理由認被告等二人詐領楊美雲、魏
浽葶之銀行存款，除交予甲○○外，亦有為自己使用之需，此要
與其事實之認定不相一致，同有判決理由矛盾之違失。(五)原判決
於理由內關於被告等二人盜（詐）領楊美雲、魏浽葶之銀行存款
，係以魏浽葶部分，乙○○供稱其中一千五百八十五萬四千元有
知會魏陳清香，流向為替魏陳清香交割款項、付買回債券及他人
調度資金。其餘五千一百二十萬元，因甲○○表示急需用錢，未
經魏陳清香同意，偽開取款條冒領，全部流向陳李淑琴、陳金鴻
戶頭計一千一百零二萬元（如原判決附表三），及林毓霖帳戶計
三千九百十八萬元。另就楊美雲部分，則以乙○○供稱其中六千
六百七十八萬五千八百五十元有知會魏陳清香，流向為交割款項
，付買回債券及他人調度資金。其餘一千九百五十四萬七千元，
因甲○○表示急需用錢，故向魏陳清香以少報多，未經魏陳清香
同意，偽開取款條冒領，流向陳李淑琴、陳金鴻戶頭計七百八十
六萬元（如原判決附表二），林毓霖戶頭計七百八十六萬元，趙
莉莉戶頭計二百四十七萬元（見原判決第十九頁），乃認渠二人
詐領款項總共為七千零七十四萬七千元。然乙○○上開所稱領自
魏浽葶、楊美雲帳戶之款項，其中一千五百八十五萬四千元及六
千六百七十八萬五千八百五十元其用途分別係替魏陳清香付交割
款項、付買回債券及他人調度資金等語，乃渠個人片面說詞，其
真實性如何，攸關被告等二人詐領金額之認定。原判決對此並未
說明乙○○該項辯詞，有何其他卷證足佐，乃徒憑渠片面說詞，
而為對其等有利之認定，尚嫌理由不備。又上開魏浽葶遭詐領款
項，以其流向陳李淑琴、陳金鴻戶頭計一千一百零二萬元及林毓
霖帳戶計三千九百十八萬元，總計為五千零二十萬元，與五千一
百二十萬元，並不相符。另楊美雲遭詐領款項，以其流向陳李淑
琴、陳金鴻戶頭計七百八十六萬元，林毓霖戶頭計七百八十六萬
元及趙莉莉戶頭計二百四十七萬元，總共為一千八百十九萬元，
與一千九百五十四萬七千元，亦有出入，是原判決上開理由論敘
本身前後不一，自屬理由矛盾。(六)依原判決認定之事實，被告等
二人係預先在多張空白取款憑條上盜蓋楊美雲、魏浽葶之印鑑，
或在空白取款憑條上轉拓楊美雲印文，及以偽造楊女印章蓋用之
方式，偽造取款憑條，並依甲○○指示，填寫其金額後，至土銀
安平分行櫃檯提款，使該行行員限於錯誤，如數交付。而先後自
八十七年十二月二十八日起，至九十年三月五日止，從楊美雲帳
戶中連續詐領一千九百五十四萬七千元；自八十八年四月十二日
起，至八十九年十二月七日止，由魏浽葶帳戶，連續詐領得五千
一百二十萬四千元，合計達七千零七十四萬七千元。被告等二人
又於九十年中秋節前某日，前往魏陳清香家中，持偽造之外幣存
款餘額證明、期貨套利對帳單交予魏陳清香、魏蒼民，偽稱「你
們在國外做外幣套利的歐元價錢很好，所以你們在土銀安平分行
存的本金不要動到」等語，並要魏陳清香以房屋辦理抵押貸款，
匯入彰化商業銀行敦化分行之元大京華期貨股份有限公司帳戶內
，俾伺機投入期貨買賣，魏陳清香、魏蒼民不疑有他，旋由甲○
○介紹並陪同前往國泰人壽辦理房屋貸款，於同月二十五日，將
魏蒼民貸得之四百萬元，魏浽葶貸得之七百萬元，合計一千一百
萬元，由魏世治匯入被告等二人上開指定之帳戶，乙○○隨於同
日至同年十月十五日間，先後前往提領五百萬元及四百零九萬元
，共計九百零九萬元，用以支付地下錢莊之欠款，魏陳清香、魏
蒼民等人至案發後始發覺受騙等情。則被告等二人上開所為，除
涉犯刑法第二百十六條、第二百十條之行使偽造私文書罪外，另
應成立同法第三百三十九條第一項之詐取財物罪。原判決於論罪
理由對後者未予併論，應有判決不適用法則之違法。(七)刑法第二
百十九條規定：偽造之印章、印文或署押，不問屬於犯人與否，
沒收之。係採義務沒收主義，凡偽造之印章、印文或署押，不論
是否屬於犯人所有，亦不論有無搜獲扣案，苟不能證明其已滅失
，均應依法宣告沒收。依原判決認定之事實，被告等二人基於銀
行職員背信之犯意聯絡，甲○○在接待受理魏浽葶、楊美雲、魏
蒼輝、魏蒼民及陳森海前往土銀安平分行辦理開戶手續時，除利
用經手魏浽葶、楊美雲、魏蒼輝、陳森海印鑑之機會，將之盜蓋
在空白之印鑑卡上外，另又偽造魏蒼民之印鑑蓋用，而偽造渠等
之印鑑卡使用。被告等二人嗣於詐領楊美雲、魏浽葶在該分行帳
戶存款時，除預先在多張空白取款憑條盜蓋其等印鑑外，且於該
取款憑條用罄後，改以在取款憑條上轉拓楊美雲之印文方式，偽
造取款憑條，另於多次轉拓後，因印文模糊，轉而偽刻楊女印章
蓋用，乃先後冒名偽造取款憑條，持以行使等情。則被告等二人
所偽造之魏蒼民印章、渠等以該偽造印章蓋在印鑑卡上所偽造之
印文，及以轉拓方式在取款憑條上偽造楊美雲之印文，依上開規
定，自均應諭知沒收，始為適法。原判決對此並未說明上開偽造
之印章、印文，已經滅失不存在，乃未為沒收之宣告，亦有判決
不適用法則之違誤。(八)本件檢察官起訴書就被告等二人偽造魏浽
葶、楊美雲、魏蒼輝、魏蒼民及陳森海之印鑑卡，由有共同犯意
聯絡之李明秀填寫印鑑卡內容，偽造簽名，復在魏浽葶、魏蒼民
、魏蒼輝之印鑑卡背面通訊處均加填元大證券安平分公司之地址
「台南市○○路二五二號Ｂ１」及乙○○在該公司之專線電話「
00－0000000」，以備土銀安平分行行員依照該通訊處
或電話對帳時，可由乙○○從中攔截，避免盜領存款挪用情事曝
光。渠二人嗣並進而冒用楊美雲、魏浽葶名義偽造取款憑條行使
，使銀行行員限於錯誤，而詐領楊、魏二人在土銀安平分行之帳
戶存款。迨至九十年九月間，被告等二人恐魏陳清香家人動用上
開帳戶存款，將使渠等盜領犯行敗露，乃又偽造「臺灣土地銀行
安平分行」印章，用以偽造魏蒼輝、魏蒼民之「臺灣土地銀行外
幣存款餘額證明」、「元大京華證券期貨套利對帳單」及「土地
銀行客戶往來交易明細查詢單」，並持交魏陳清香、魏蒼民，以
其外幣套利甚佳，勸渠等勿動用土銀安平分行之存款，並要魏陳
清香以房屋辦理抵押借款，投資期貨，乃因之向魏陳清香、魏蒼
民詐得一千一百萬元等情，認渠等上開行為除涉犯銀行法第一百
二十五條之二第一項、洗錢防制法第九條第一項、刑法第二百十
六條、第二百十條、第二百十三條之罪外，並牽連涉犯貪污治罪
條例第五條第一項第二款之公務員利用職務上機會詐取財物罪。
然原判決於理由內僅說明刑法及貪污治罪條例關於公務員之定義
，於原審判決時已經修正變更，依修正後規定，甲○○行為時任
職土銀安平分行，已不具公務員身分，其所偽造之外幣存款證明
及存款明細查詢單不再具公文書性質（見原判決第三十二頁）。
而對於被告等二人被訴貪污治罪條例第五條第一項第二款罪名之
成否，以及應為如何之諭知，則未進一步加以論斷說明，應有已
受請求之事項未予判決之違法。且檢察官就被告等二人上開所為
認亦同時牽連涉犯銀行法第一百二十五條之二第一項之罪，並已
引用為起訴法條。原判決理由誤認檢察官未依該條項罪名起訴，
乃說明其起訴法條應予變更，亦嫌未洽。以上，或係檢察官及被
告等二人上訴意旨所指摘，或為本院得依職權調查之事項，應認
原判決有撤銷發回更審之原因。原判決不另諭知無罪部分，基於
審判不可分之原則，併予發回。又原判決事實並未認定被告等二
人係公務員，而有利用其等職務上機會詐取財物犯行，理由內亦
未為該論斷，乃於論罪理由之結論謂渠二人所犯各罪間均有方法
、結果之牽連關係，為牽連犯，應從一重論以連續利用職務上機
會詐取財物罪云云（見原判決第三十三頁），此顯係用語一時疏
忽，為文字之誤載。案經發回，更審判決對此宜予注意，附此敘
明。
據上論結，應依刑事訴訟法第三百九十七條、第四百零一條，判
決如主文。
中    華    民    國  九十八  年    四    月   十六   日
                      最高法院刑事第十二庭
                          審判長法官  黃  一  鑫
                                法官  張  春  福
                                法官  林  勤  純
                                法官  李  錦  樑
                                法官  陳  國  文
      本件正本證明與原本無異
                                      書  記  官
中    華    民    國  九十八  年    四    月  二十四  日
                                                Ａ


司法院資訊處製作；財團法人民間司法改革基金會備份。
